【裁判字號】    99,裁,1026
【裁判日期】    990506
【裁判案由】    公職人員利益衝突迴避法
【裁判全文】
最  高  行  政  法  院  裁  定
                                      99年度裁字第1026號
上  訴  人  莊水池即日新營造廠
訴訟代理人  李志澄  律師
被 上訴 人  法務部
代  表  人  曾勇夫
上列當事人間公職人員利益衝突迴避法事件，上訴人對於中華民
國99年1月28日臺北高等行政法院98年度訴字第1850號判決，提
起上訴，本院裁定如下：
    主  文
上訴駁回。
上訴審訴訟費用由上訴人負擔。
    理  由
一、按對於高等行政法院判決之上訴，非以其違背法令為理由，
    不得為之，行政訴訟法第242條定有明文。依同法第243條第
    1項規定，判決不適用法規或適用不當者，為違背法令；而
    判決有同條第2項所列各款情形之一者，為當然違背法令。
    是當事人對於高等行政法院判決上訴，如依行政訴訟法第24
    3條第1項規定，以高等行政法院判決有不適用法規或適用不
    當為理由時，其上訴狀或理由書應有具體之指摘，並揭示該
    法規之條項或其內容；若係成文法以外之法則，應揭示該法
    則之旨趣；倘為司法院解釋或本院之判例，則應揭示該判解
    之字號或其內容。如以行政訴訟法第243條第2項所列各款情
    形為理由時，其上訴狀或理由書，應揭示合於該條項各款之
    事實。上訴狀或理由書如未依此項方法表明，或其所表明者
    與上開法條規定不合時，即難認為已對高等行政法院判決之
    如何違背法令有具體之指摘，其上訴自難認為合法。
二、本件訴外人莊良時係上訴人之弟，其自民國87年3月1日起任
    金門縣議會議員，復自91年3月1日起擔任金門縣議會議長，
    屬公職人員利益衝突迴避法（下稱利益迴避法）第2條所定
    之公職人員，上訴人係屬公職人員二親等親屬關係，為同法
    第3條第4款所稱之關係人，自不得與受莊良時監督之機關即
    金門縣政府及所屬機關為買賣、租賃、承攬等交易行為，惟
    上訴人自90年6月間起至93年11月間，與金門縣金寧鄉湖埔
    國民小學簽訂該校中棟教室改建工程，結算金額為新臺幣（
    下同）1,922萬元；與金門縣政府訂定金門縣社會福利館新
    建工程3、4期工程，結算金額分別為76,267,663元及21,152
    ,782元；與金門縣立文化中心簽立金門縣文化園區整體新建
    工程第1期建築工程，結算金額為185,528,474元；與金門酒
    廠實業股份有限公司簽訂該公司金寧廠製麴2場新建工程，
    結算金額為47,638,870元；與金門縣文化局簽立金門縣文化
    園區整體規劃新建工程第2期建築暨水電工程，結算金額為
    129,383,357元；與金門縣自來水廠簽訂金門縣下湖人工湖
    工程第1標工程（第3次），工程預付款為4,008萬元；與金
    門縣政府訂立金門縣身心障礙福利機構興建工程（尚未付款
    ）等承攬契約，上開交易金額共計519,251,146元，違反利
    益迴避法第9條規定，乃依同法第15條規定，以98年1月23日
    法利益罰字第0981100781號處分書（下稱原處分），處上訴
    人罰鍰519,251,146元。上訴人不服，提起訴願，並申請停
    止執行原行政處分，經行政院以98年6月11日院臺訴字第098
    0035721號函復，准予停止原處分之執行至作成訴願決定書
    送達之日止，嗣行政院以98年7月16院臺訴字第0980089387
    號作成駁回其訴願之決定，上訴人仍不服，遂提起本件行政
    訴訟。嗣因上訴人係獨資商號，而原處分中關於被處分人部
    分誤載為日新營造廠、代表人莊水池，故於原審法院審理時
    當庭更正，並以99年1月15日法利益罰字第0981100781號處
    分書更正之。
三、本件上訴人對於原判決提起上訴，雖以：訴願決定書上應記
    載事項之訴願人部分，誤載為日新營造廠、代表人莊水池，
    顯與上訴人不符，該訴願決定自屬違誤，應予撤銷，詎原審
    法院僅以原處分業已更正，而未予撤銷訴願決定，故原判決
    自有違誤。復按利益迴避法第9條所稱「受其監督之機關」
    ，應不含民意代表之政治監督，況上訴人均按政府採購法規
    定之採購程序而獲得標案，並支出相當之成本，且歷時4年
    期間均無何限制其投標或課處罰鍰之行為，顯見上訴人並無
    故意或過失之存在，依法應予減輕及免罰，然原審法院卻以
    縣政府係受縣議員監督之機關，當有該法之適用，卻未詳予
    審酌並敘明上訴人各項主張不得採認之理由，顯有判決適用
    法規不當及不備理由之違法等語。惟按利益迴避法之立法目
    的係為促進廉能政治、端正政治風氣，建立公職人員利益衝
    突迴避之規範，有效遏阻貪污腐化暨不當利益輸送，此觀該
    法第1條規定自明。至該法第9條所稱「受其監督之機關」，
    依文義解釋及其立法原意，係指受該公職人員監督之機關而
    言，故只要依法係屬該公職人員職權所及監督之機關，即為
    該法所稱「受其監督之機關」，直接監督或間接監督均屬之
    。是該公職人員若依法有監督所屬機關之職權，其本人或其
    關係人自不得參與所屬機關及受其監督機關之買賣、租賃、
    承攬等交易行為（法務部92年11月14日法政決字第09211196
    75號函參照）。本件利益迴避法第9條所稱「受其監督之機
    關」，應包含民意代表之議會監督，原審法院業於判決理由
    中論述綦詳。核其上訴狀所載內容，或係重述其在原審法院
    業經主張而為原判決摒棄不採之陳詞，或係執其歧異之法律
    見解，就原審法院所為論斷或駁斥其主張之理由，泛言原判
    決適用法規不當及不備理由之違法，係屬對於利益迴避法及
    行政罰法等法令規範意旨之誤解，而未具體表明原判決合於
    不適用法規、適用法規不當或行政訴訟法第243條第2項所列
    各款之情形，難認為對原判決之如何違背法令已有具體之指
    摘，依首揭說明，其上訴為不合法，應予駁回。
四、依行政訴訟法第249條第1項前段、第104條、民事訴訟法第9
    5條、第78條，裁定如主文。
中    華    民    國    99    年    5     月    6     日
                    最高行政法院第六庭
                        審判長法官  林  茂  權
                              法官  鄭  小  康
                              法官  侯  東  昇
                              法官  劉  介  中
                              法官  黃  秋  鴻
以  上  正  本  證  明  與  原  本  無  異
中    華    民    國    99    年    5     月    6     日
                              書記官  吳  玫  瑩


司法院資訊處製作；財團法人民間司法改革基金會備份。
